臺灣雲林地方法院民事判決
110年度訴字第155號
原      告  臺灣中小企業銀行股份有限公司

法定代理人  林謙浩
訴訟代理人  吳修桓
被      告  賴江河

訴訟代理人  賴聖安
上列當事人間請求給付借款事件，本院於民國110年5月14日言詞
辯論終結，判決如下：
    主      文
被告應給付原告新台幣參佰零玖萬玖仟捌佰肆拾柒元，及其中新
台幣參佰零玖萬捌仟柒佰柒拾壹元，自民國一０九年十月二十一
日起至清償日止，按週年利率百分之二‧五計算之利息，並自民
國一０九年十一月二十二日起至清償日止，逾期在六個月以內者
，按上開利率百分之十，逾期在六個月以上者，按上開利率百分
之二十計付違約金。
訴訟費用新台幣參萬壹仟壹佰玖拾元由被告負擔。
    事實及理由
壹、程序部分：
    按當事人之法定代理人其代理權消滅者，應由有代理權之法
    定代理人承受訴訟，此觀民事訴訟法第170條之規定自明。
    經查，本件訴訟，原告之法定代理人於民國110年4月28日由
    張志堅變更為林謙浩乙節，此有原告提出之該公司第15屆董
    事會第148次常務董事會會議紀錄節影本及公開資訊觀測站
    公告資料各1份在卷（見本案卷第69、89－93頁）可稽，故而
    由林謙浩為原告法定代理人張志堅之承受訴訟人續行訴訟，
    揆諸前揭規定，要無不合，核先敘明。
貳、實體部分：
一、原告方面：
  ㈠聲明：如主文所示。
  ㈡陳述略稱：民國107年5月11日訴外人賴聖全邀同被告為連帶
　　保證人與伊簽訂個人貸款綜合契約，約定賴聖全在新台幣（
    下同）310萬元額度內，自開設在伊銀行之00000000000號活
    期儲蓄存款帳戶循環動支借用款項，動用期間自107年5月15
    日起至110年5月15日止，借款利息依伊基準利率（月調整）
    加年率0.28%機動計算（目前為年利率2.5%），並於每月20
    日結算一次滾入原本，本息合計超過限額時，借款人應立即
    將超過之數額償還，並授權伊得在賴聖全存入之款項或其他
    款項內扣還之，如未立即償還超過之數額時，全部債務視為
    到期。且約明逾期清償在6個月以內者，依上開利率百分之
    十，在6個月以上者，按上開利率百分之二十計付違約金。
    詎賴聖全自109年10月21日起即未依約清償本息，計積欠伊
    本息共3,099,847元（其中本金為3,098,771元，另已核算未
    受償利息為1,076元）未償，依前揭約定全部債務視為到期
    ，為此爰依連帶保證法律關係對被告提起本訴，請求被告給
    付如聲明所示之本金、利息、違約金。
二、被告方面：
  ㈠聲明：駁回原告之訴。
  ㈡陳述略稱：合約上連帶保證人之處姓名雖是伊所簽，但內容
    不是伊所勾選，經辦人未告知伊合約內容。
三、得心證之理由：
  ㈠第按借用人應於約定期限內，返還與借用物種類、品質、數
    量相同之物（民法第478 條）。給付有確定期限者，債務人
    自期限屆滿時起，負遲延責任（同法第229 條第1 項）。其
    次，遲延之債務，以支付金錢為標的者，債權人得請求依法
    定利率計算之遲延利息。但約定利率較高者，仍從其約定利
    率（同法第233 條第1 項）。又當事人得約定債務人於債務
    不履行時，應支付違約金（同法第250 條第1 項）。再者，
    稱保證者，謂當事人約定，一方於他方之債務人不履行債務
    時，由其代負履行責任之契約（同法第739 條）。而保證債
    務，除契約另有訂定外，包含主債務之利息、違約金、損害
    賠償及其他從屬於主債務之負擔（同法第740 條）。另保證
    債務之所謂連帶，係指保證人與主債務人負同一債務，對於
    債權人各負全部給付之責任者而言，此就民法第272 條第1 
    項規定連帶債務之文義參照觀之甚明（最高法院45年台上字
    第1426號民事裁判要旨參照）。
　㈡原告主張之上開事實，已據其提出賴聖全個人帳務電磁紀錄
    表、原告銀行放款利率歷史資料表、臺灣中小企業銀行個人
    貸款綜合契約影本（見本院110年度司促字第1114號民事卷
    第9－25頁）、賴聖全之00000000000號活期儲蓄存款帳戶交
    易明細表（見本案卷第43－65頁）等為證，核屬相符，自堪
    信為真實。
  ㈢至被告雖以上開情詞為辯；惟按保證契約為諾成契約，因當
    事人雙方意思表示一致而成立（民法第153條第1項、第739 
    條規定參照），至見簽（或對保）除當事人另有特別約定外
    ，並非契約之成立要件，且契約書之作成，亦不以由當事人
    本人自寫為必要，簽名更得以蓋章代之（同法第3條第1項、
    第2項規定參照）。再者，金融消費者保護法第10條第1項固
    明定：金融服務業與金融消費者訂立提供金融商品或服務之
    契約前，應向金融消費者充分說明該金融商品、服務及契約
    之重要內容，並充分揭露其風險；然該法所稱之金融消費者
    ，乃指接受金融服務業提供金融商品或服務者而言（同法第
    4 條第1項前段）。是由上開規定可知，為金融機構借款者
    擔任保證人，並非屬金融消費者保護法第4條所稱之金融消
    費者至明，準此，金融服務業對之自不負同法第10條第1項
    規定之說明義務。況金融服務業者縱未盡上揭說明義務，參
    諸同法第11條之規定，亦僅是金融服務業對金融消費者應負
    損害賠償責任而已，非謂借款保證人與金融服務業者間所定
    之保證契約要為不成立或無效。從而被告上開所辯要無所據
    ，不足採信。
  ㈣綜上，原告依連帶保證契約請求被告給付訴外人賴聖全所積
    欠伊之3,099,847元借款債務，及其中3,098,771元，自109
    年10月21日起至清償日止，按週年利率2.5%計算之利息，並
    自同年11月22日起至清償日止，逾期在6個月以內者，按上
    開利率1成，逾期在6個月以上者，按上開利率2成計付違約
    金，為有理由，應予准許。
四、本件事證已臻明確，兩造其餘之攻擊或防禦方法及所用之證
    據，經本院斟酌後，認為均不足以影響本判決之結果，爰不
    逐一論列，併此敘明。　　
五、結論：本件原告之訴為有理由，依民事訴訟法第78條，判決
    如主文。
中　　華　　民　　國　　110 　年　　5 　　月　　28　　日
                  民事第一庭    法  官  蔣得忠
以上正本係照原本作成。
如對本判決上訴，須於判決送達後20日內向本院提出上訴狀。如
委任律師提起上訴者，應一併繳納上訴審裁判費。
中　　華　　民　　國　　110 　年　　5 　　月　　28　　日
                                書記官　鄭庭羽